臺灣高雄地方法院民事判決　　　　　　　　　　　　 九十三年度訴字第三五八號
　　原　　　告　裕澧實業有限公司
　　法定代理人　乙○○
　　訴訟代理人　甲○○
　　被　　　告　長谷生活科技股份有限公司
　　法定代理人　鍾正光
　　訴訟代理人　丙○○
右當事人間請求給付貨款事件，經本院於民國九十三年三月二十六日言詞辯論終結，
判決如左：
    主      文
原告之訴駁回。
訴訟費用由原告負擔。
    事實及理由
一、原告主張：被告長谷生活科技股份有限公司（原名長谷建設股份有限公司）自民
    國八十八年七月份起至九十年一月份止，多次向伊購買衛浴設備，共積欠貨款新
    台幣（下同）一百八十三萬九千一百零四元（下稱系爭貨款），履經催討，被告
    均置之不理，爰依買賣契約之法律關係，請求被告給付系爭貨款。而聲明求為命
    ：被告應給付原告一百八十三萬九千一百零四元，及自支付命令繕本送達翌日起
    至清償日止，按週年利率百分之五計算之利息。
二、被告則以：伊於上開期間確實積欠原告系爭貨款，惟嗣後兩造就如何清償乙事進
    行協調，原告同意伊以訴外人長家營造工程股份有限公司（下稱長家公司）之股
    票十八萬一千六百二十四股，每股十點四元，合計一百八十八萬八千八百九十元
    抵付系爭貨款，且伊已於九十年十月三十一日依約將該股票過戶予原告，系爭貨
    款債務即已消滅，原告不得再向伊請求等語，資為抗辯。並聲明：請求駁回原告
    之訴。
三、原告主張：被告自八十八年七月份起至九十年一月份止，因向其購買衛浴設備，
    而積欠系爭貨款，及被告抗辯其已於九十年十月三十一日，將上開長家公司股票
    過戶予原告，以抵付系爭貨款之事實，為兩造所不爭執，並有系爭買賣應付款明
    細表及證券交易稅一般代徵稅額繳款書為證，則此部分事實，可信為真實。又本
    件原告係依據買賣契約之法律關係請求給付，被告則為清償抗辯，故本件之爭點
    在於：被告將長家公司股票過戶予原告是否已發生代物清償之效力？茲將本院判
    斷內容說明如下。
(一)、按債權人受領他種給付以代原定之給付者，其債之關係消滅，民法第三百十九條
    定有明文，此即代物清償，故所謂代物清償須債務人以代原定給付之意思為他種
    給付，債權人之受領他種給付亦係以許代原定給付之意思為之者，始足當之。而
    代物清償係一種消滅債之方法，為要物契約，其成立除當事人之合意外，必須現
    實為他種給付，倘他種給付需經辦理過戶登記，則以經登記即成立代物清償，代
    物清償經成立者，無論他種給付與原定之給付其價值是否相當，債之關係均歸消
    滅。
(二)、經查，被告自八十八年七月份起至九十年一月止雖積欠原告系爭貨款，然嗣後兩
    造已就如何清償乙事達成共識，原告同意被告以前揭長家公司股票抵償系爭貨款
    ，且被告已依約於九十年十月三十一日將該股票過戶予原告之事實，為原告所不
    爭執，並有證券交易稅一般代徵稅額繳款書為證。被告提供長家公司股票既係抵
    償系爭貨款債務，依民法第三百十九條之規定，兩造間之代物清償契約業已成立
    生效，系爭貨款債務業已消滅等情，應屬事實。
(三)、至於原告另主張長家公司目前已停止營業，上開股票已無價值等語。惟查，原告
    於九十年十月三十一日取得長家公司股票時，長家公司經營狀況尚屬良好等情，
    業據被告陳明在卷，且原告亦自認其訴訟代理人甲○○（原告公司董事）之配偶
    呂俊隆，當時亦在長家公司擔任工地主任乙職，顯見原告對於長家公司當時之營
    運及財務實況應知悉甚詳，經評估股票每股尚有十點四元之價值後，才同意以該
    股票抵償系爭貨款。況被告當時亦表示願以其餘屋或所持長家公司股票供原告選
    擇，今原告既選擇股票抵償，且於取得股票後又未立即作處分，致長家公司於九
    十一年十二月一日停止營業，股票喪失原有之交易價格，此乃原告個人因素所致
    ，與被告無涉，代物清償契約既已有效成立，原告不得再以該股票與原定之給付
    價值顯不相當，而主張被告應再給付系爭貨款，原告上開主張，尚難為其有利之
    認定，被告辯稱系爭貨款債務業已消滅等語，堪以採信。
四、綜上所述，系爭買賣貨款業經被告以長家公司股票代償而消滅之事實，堪予認定
    。從而，原告依據買賣契約之法律關係，請求被告給付系爭一百八十三萬九千一
    百零四元貨款及其法定遲延利息，為無理由，應予駁回。
據上論據，本件原告之訴為無理由，依民事訴訟法第七十八條，判決如主文。
中　　　華　　　民　　　國　　九十三　　年　　　四　　　月　　　九　　　日
                              臺灣高雄地方法院民事第一庭
~B法　　　官　唐照明
右為正本係照原本作成。
如不服本判決，應於送達後廿日內，向本院提出上訴狀並表明上訴理由，如於本判決
宣示後送達前提起上訴者，應於判決送達後十日內補提上訴理由書（須附繕本）。
中　　　華　　　民　　　國　　九十三　　年　　　四　　　月　　　九　　　日
~B法院書記官　李承悌
